【裁判字號】    98,訴,1041
【裁判日期】    981225
【裁判案由】    股權移轉
【裁判全文】
臺灣士林地方法院民事判決              98年度訴字第1041號
原      告  丙○○
訴訟代理人  林國漳律師
被      告  甲○○
            乙○○
共      同  陳達成律師
訴訟代理人
複代理人    簡志海律師
上列當事人間股權移轉事件，本院於民國98年12月11日言詞辯論
終結，判決如下：
    主  文
被告朱素貞應將其所有金鶴育樂興業股份有限公司股份貳萬零捌
佰股之股票，被告乙○○應將其所有金鶴育樂興業股份有限公司
股份萬貳仟肆佰股之股票，背書讓與原告。
訴訟費用由被告負擔。
    事實及理由
一、被告經合法通知，未於最後言詞辯論期日到場，核無民事訴
    訟法第386 條各款所列情形，爰依原告聲請，由其一造辯論
    而為判決。
二、原告起訴主張：兩造均為訴外人金鶴育樂興業股份有限公司
    （以下簡稱：金鶴公司）之股東，而被告甲○○、乙○○分
    別持有金鶴公司股份2 萬800 股、3 萬2,400 股（下稱：系
    爭股票）。原告及金鶴公司與被告於民國93年2 月26日簽立
    合約書（下稱：系爭合約），約定由被告甲○○、乙○○分
    別以新臺幣（下同）320 萬元、400 萬元將系爭股票出售於
    原告，原告另需償還被告朱素貞股利、借款合計27萬元，並
    於系爭合約第3 、4 條約定：「乙方（即被告）設定抵押金
    鶴公司不動產陸仟萬元整，分期付款繳清後乙方應註銷抵押
    登記，並將公司股份轉讓甲方（即原告）。」「甲方以分期
    付款方式清償乙方後，甲方積欠乙方一切債務均已清償，乙
    方不得追討」。迄至96年12月14日止，原告積欠被告甲○○
    、乙○○之餘額分別為43萬3,855 元、41萬8,846 元，原告
    及金鶴公司乃催告被告於7 日內，備妥塗銷扺押權及股權轉
    讓之相關文件，以領取款項及塗銷抵押權，被告亦表示於收
    到匯款後，即提出塗銷抵押權所需文件及系爭股票。原告已
    於98年4 月2 日分別匯款43萬3, 855元、41萬8,846 元予被
    告甲○○、乙○○，被告原應移轉系爭股票股權，惟履經催
    告均未獲置理，為此依系爭合約書法律關係，請求被告移轉
    系爭股票。並聲明：被告甲○○、乙○○應分別將其所有金
    鶴公司2 萬800 股、3 萬2,400 股之股票背書並讓與原告。
三、被告未於最後言詞辯論期日到場，惟據其以前提出之答辯書
    狀及以前到場之聲明和陳述略以：依系爭合約書所載金鶴公
    司自93年3 月8 日起每月應分別還款10萬2,743 元、9 萬6,
    246 元予被告甲○○、乙○○，惟金鶴公司並未依約於93年
    6 月間匯入該期應付款項，是於金鶴公司清償此部分款項前
    ，無從主張被告應履行移轉系爭股票之義務。另原告自94年
    11月16日起即有遲延付款情事，經被告聲請本票裁定，雙方
    始達成和解，而於94年12月13日另行簽定還款明細協議書，
    惟自94年11月16日起至94年12月13日止，受有利息損失，被
    告朱素貞部分為1 萬749 元、被告乙○○部分為4 萬1,563
    元，於上開遲延利息未清償前，被告亦得不履行移轉系爭股
    票之義務等語，資為抗辯。並聲明求為判決駁回原告之訴。
四、原告主張兩造均為金鶴公司股東，被告甲○○、乙○○分別
    持有金鶴公司股份2 萬800 股、3 萬2,400 股。兩造於93年
    2 月26日簽立系爭合約書，約定被告將系爭股票出售原告，
    金鶴公司並需以其所有之不動產，為被告設定6,000 萬元之
    最高限額抵押權，俟原告及金鶴公司分期付款繳清買賣價金
    及欠款後，被告應塗銷抵押權設定登記，並將公司股份轉讓
    原告；且原告及金鶴公司以分期付款方式清償被告後，原告
    及金鶴公司積欠被告一切債務均已清償，被告不得再行追討
    。原告及金鶴公司於96年12月14日共同以律師函通知被告，
    主張原告積欠被告甲○○、乙○○之餘額分別為43萬3,855
    元、41萬8,846 元，原告及金鶴公司乃催告被告於7 日內，
    備妥塗銷扺押權及股權轉讓之相關文件，以領取款項及塗銷
    抵押權，被告回函亦表示於收到匯款後，即提出塗銷抵押權
    所需文件及系爭股票。原告及金鶴公司已於98年4 月2 日分
    別匯款43萬3,855 元、41萬8,846 元予被告甲○○、乙○○
    等情，業據提出與所述相符之系爭合約書（臺灣宜蘭地方法
    院98年度訴字第223 號卷第5-7 頁，前開案卷以下簡稱：宜
    蘭地院卷）、林國漳律師函及回執（宜蘭地院卷第11-13 頁
    ）、陳達成律師復函（宜蘭地院卷第14頁）、匯款委託書（
    宜蘭地院卷第15頁）等件為證，復為被告所不爭執（本院卷
    第41頁、58頁背面），並提出被告所有、股數相符之記名股
    票影本（本院卷第80-100頁朱素貞記名股票、第101-126 頁
    乙○○記名股票），應堪信為真實。
五、按系爭合約第1 條約定：「乙方李金春等人所有金鶴育樂興
    業股份有限公司之股份售於甲方，價格及付款方式如附件。
    」第2 條約定：「甲方依分期付款方式付款給予乙方，...
    ..」第3 條則約定：「......分期付款繳清後乙方應註銷抵
    押登記，並將公司股份轉讓甲方。」合約附件並記載原告合
    計應給付被告甲○○之數額為427 萬元、給付被告乙○○之
    數額為400 萬元，其下並記載「公司每月還款金額50萬每人
    分配如下」「朱素貞＄102743」「乙○○$96246」，是本件
    之爭點應在於：原告得否依系爭合約訴請被告給付，及原告
    是否已履行系爭合約之給付義務？茲分述如下：
  (一)按解釋意思表示，應探求當事人之真意，不得拘泥於所用之
    辭句。民法第98條定有明文。本件系爭合約「甲方」之記載
    形式雖為「金鶴育樂興業股份有限公司. 林惠美. 丙○○」
    ，惟其中訴外人林惠美為立約時金鶴公司代表人，且其上用
    印係將金鶴公司大、小章即公司章、代表人章並列，足認林
    惠美係代表金鶴公司簽立系爭合約。又依金鶴公司監察人（
    現董事長為原告）戴成地、林惠美所出具同意書，除確認上
    開林惠美代表金鶴公司簽立系爭合約之事實外，同時確認有
    關金鶴公司股權移轉事宜，係原告購買被告甲○○、乙○○
    （及訴外人李金春、李美芳）等4 人股權，與金鶴公司無涉
    （本院卷第133 頁參照）。是系爭合約書約款所謂之「甲方
    」所指應限於原告，金鶴公司雖列名其上，然僅限於擔保物
    之提供、塗銷之權利義務關係。職是，原告訴請被告履行系
    爭合約，應無不合。
  (二)次查，原告主張業已清償系爭合約書約定之債務，業據提出
    前揭四所載計算書、律師函、匯款資料為證，雖被告另以：
    1.金鶴公司並未依約於93年6 月間匯入該期應付款項；2.原
    告尚未清償遲延期間即94年11月16日起至94年12月13日止，
    被告所受利息損失，故非得依約請求給付云云為辯，惟查：
  1.被告抗辯金鶴公司並未依約於93年6 月間匯入該期應付款項
    部分：
  (1)原告及金鶴公司曾於96年12月14日發律師函告知被告甲○○
    、乙○○：「…而另甲○○、乙○○部分迄今尚分別積欠43
    萬3,855 元、41萬8,846 元，本公司及本人願一次給付完畢
    ，為此爰煩貴律師函催甲○○與乙○○於文到7 日內備妥塗
    銷抵押權及股權轉讓之相關文件後聯繫貴律師至貴律師處領
    取上開款項，並塗銷抵押權，否則即將上開款項提存於法院
    ，並訴請塗銷抵押權。」等語（宜蘭地院卷第11-12 頁）。
    被告收受後，亦於96年12月21日共同委託陳達成律師函復表
    示：「…今該公司既然委請國漳律師來函表示願意一次給付
    所有收購股權之尾款，則朱、周兩人自然會履行塗銷前揭抵
    押權之承諾。為此，特提供甲○○、乙○○女士銀行帳號之
    號碼（如附件所示），請貴大律師於取得該公司同意後，惠
    將應給付之購買股權之尾款電匯給朱、周兩人，該兩人收受
    該款項後，當無條件提出塗銷另筆債務之抵押權設定擔保所
    須之文件、金鶴公司股票及收購股權之尾款擔保本票。」等
    語（宜蘭地院卷第14頁），可見被告2 人已然於前揭律師函
    內同意於原告給付所有收購股權之尾款後，「無條件」提出
    供塗銷抵押權之文件；又原告於96年12月14日律師函明確記
    載尚積欠之尾款為43萬3,855 元、41萬8,846 元，被告於函
    覆之內容對此並未提出保留意見，反而提供帳戶資料並表示
    如數付款後即無條件提出供塗銷抵押權之文件，益證被告已
    認可原告所主張兩造間分期繳納之尾款數額。
  (2)次查，原告主張簽立系爭合約後，係於93年3 月至9 月間，
    將50萬元分成12萬3,000 元、37萬7,000 元兩張支票，分別
    由被告朱素貞之夫林吉進及訴外人李美芳收訖，再由被告等
    人存入其所保管之金鶴公司銀行帳戶兌現後，分別匯予被告
    及系爭合約乙方其餘當事人（李美芳、李金春），有其所提
    經林吉進、李美芳簽收，與所述相符之支票影本在卷可稽（
    本院卷第64-69 頁）。徵諸93年其餘月份被告確實均已收受
    ，顯見林吉進、李美芳確係被告依系爭合約受領給付之履行
    輔助人，原告既已將發票日93年6 月8 日之支票（本院卷第
    65頁、第68頁）交付被告履行輔助人林吉進、李美芳，嗣並
    經兌現，自應已生清償效力。至何以被告所提帳戶（帳戶名
    義人不明）獨於6 月份無入帳資料，應係系爭合約乙方全體
    履行輔助人受領清償後內部分配問題，應與原告無涉。
  (3)況查，兩造除於93年2 月26日簽立合約書約定分期還款事宜
    外，又分別於93年11月11日、94年12月13日重新約定償還明
    細（宜蘭地院卷第8 、9 頁），其中記載有「實還金額」、
    「欠款至8 月底」、「93/9/8前（或94/10/08前）已償還」
    、「尚欠合計」等各欄位之數額，並約定接下來應還款分配
    之數額，有被告不爭執其形式上真正之明細表可稽，顯見在
    93年11月11日及94年12月13日均再經過兩造匯算並予確認已
    付款及未付款之債權數額，則原告倘未付93年6 月款項，此
    該2 次約定時亦會將此筆款項算入或提出爭執，兩造卻均未
    為之，嗣後仍分別書立93年11月11日及94年12月13日明細表
    ，顯難認原告於93年6 月有未依約給付情事。
  (4)依上所述，被告抗辯抗辯原告及金鶴公司未依約於93年6 月
    間匯入該期應付款項云云，應非可採。
  2.被告抗辯尚未清償遲延期間即94年11月16日起至94年12月13
    日止，被告所受利息損失，故非得依約請求給付云云為辯。
    惟查，如前所述，兩造曾於97年12月14日就系爭合約債務之
    清償另行結算，載明原告及金鶴公司尚應給付被告之數額、
    給付方式，是兩造間之真意，應係系爭合約之債權債務關係
    ，悉依該結算書處理，不再另為其他請求，是縱有遲延利息
    發生，亦因該結算書之簽立，而生免除之效果，自非得再為
    主張。退一步言，縱被告仍得請求該期間之遲延利息，惟因
    97年12月14日就系爭合約債務之履行達成協議，原告及金鶴
    公司亦已依協議履行，依系爭合約之約定，原告即得訴請被
    告移轉系爭股票，被告主張之「遲延利息之債」，與被告股
    票移轉義務並無對待給付關係，被告非得以其另得主張遲延
    利息，拒絕移轉系爭股票。
六、末按記名股票，由股票持有人以背書轉讓之，並應將受讓人
    之姓名或名稱記載於股票。公司法第164 條前項定有明文。
    被告甲○○、乙○○依約有移轉其所有金鶴公司記名股票2
    萬800 股、3 萬2,400 股之義務已如前述，原告訴請被告甲
    ○○、乙○○分別將其所有之金鶴公司2 萬800 股、3 萬2,
    400 股之股票背書讓與原告，自屬有據，應予准許。
七、本件事證已臻明確，其餘兩造主張、陳述暨所提之證據，經
    審酌均與本院前揭判斷不生影響，爰不一一詳予論述，附此
    敘明。
八、據上論結，原告之訴為有理由，依民事訴訟法第385 條第1
    項前段、第78條判決如主文。
中    華    民    國    98    年    12    月    25    日
                  民事第一庭  法  官  王本源
以上正本證明與原本無異。
如對本判決上訴，應於判決送達後20日內向本院提出上訴狀。
中    華    民    國    98    年    12    月    30    日
                              書記官  陳淑女

司法院資訊處製作；財團法人民間司法改革基金會備份。
